臺灣臺南地方法院民事判決　　　　　　　 93年度訴字第106號
原　　　告　　德保有限公司
法定代理人　　甲○○
訴訟代理人　　蘇文生律師
被　　　告　　漢將鋼板有限公司
兼法定代理人　丁○○
被　　　告　　後東機械有限公司
兼法定代理人　丙○○
訴訟代理人　　乙○○
前列四人共同
訴訟代理人　　林瑞成律師
上列當事人間請求排除侵害等事件，經本院於民國94年8月17日
言詞辯論終結，判決如左：
    主    　文
原告之訴及假執行之聲請均駁回。
訴訟費用由原告負擔。
    事實及理由
一、按民事訴訟法第262條規定：原告於判決確定前，得撤回訴
    之全部或一部。本件原告起訴另請求被告謝佩芸、蘇培綸、
    蘇培豪及謝倉平連帶賠償，嗣原告認就該部分並無訴訟之必
    要，爰依民事訴訟法第262條第1項及第2項規定，撤回上開
    部分之訴訟，核與前開規定相符，自應准許。
二、原告主張：
  (一)原告係新型第105185號專利「壁紙包含發泡材料於浪板內層
    之浪板製造機結構」之專利權人，發現被告漢將鋼板有限公
    司（下稱漢將公司）工廠內所設置之浪板製造機結構有侵害
    原告前揭專利之嫌，經聲請本院90年度聲字第429號保全證
    據，並將拍攝之照片送請國立中興大學機械系所鑑定，鑑定
    結果認有侵害專利權行為，則被告漢將公司所設置之浪板製
    造機結構有侵害原告前揭專利權。而漢將公司陳述上開機械
    係向被告丙○○所購買，而被告丙○○為後東機械有限公司
    （下稱後東公司）之負責人，亦即仿製機器之侵害者。按發
    明專利權受侵害時，專利權人得請求賠償損害，並得請求排
    除其侵害，有侵害之虞者，得請求防止之，舊專利法第88條
    第1項定有明文，依同法第105條新型專利亦有準用（專利法
    於92年2月6日修正、93年7月1日施行，修正前之規定下稱舊
    專利法）。又按公司負責人對於公司業務之執行，如有違反
    法令致他人受有損害時，對他人應與公司負連帶賠償之責，
    公司法第23條定有明文。則公司負責人因執行公司業務侵害
    他人專利權，該負責人自應與公司對專利權人之損害負連帶
    賠償之責，此有台灣高等法院87年度訴更（一）字第14號判
    決之見解可參。查被告丁○○係被告漢將公司之法定代理人
    ，被告丙○○係被告後東公司之法定代理人，其分別所為使
    用系爭機器生產浪板及銷售系爭機器等行為，其既自承係屬
    執行公司業務之行為，因被告漢將公司仍利用該機器生產，
    是依上開舊專利法第105條準用88條、民法第185條、公司法
    第23條及侵權行為法則，被告應連帶賠償原告損害。原告自
    民國88年5月起至90年5月止，以機器工業同業公會鑑定原告
    專利機器每月產值估算，依每月停產扣除進料成本之每月損
    失按二年計，約受有損害新台幣（下同）41,184,000元，本
    件請求以上開金額百分之四計算，故請求被告連帶給付1,67
    4,360元。又依舊專利法第105條準用88條規定，併請求被告
    漢將公司將置於台南縣佳里鎮萊竿寮17之11號建物內侵害原
    告所有新型第105185號專利「壁紙包含發泡材料於浪板內層
    之浪板製造機結構」之機器拆除並銷毀，嗣後不得再裝設使
    用。
  (二)被告後東公司在原告保全證據後始取得林宗鑫之授權，且系
    爭機器之特徵與林宗鑫專利不同，被告後東公司係為脫免侵
    權責任，始取得不實之授權：
    (1)按原告前向鈞院聲請保全證據獲准，而於90年5月2日至被
      告漢將公司工廠現場勘驗時，其法定代理人稱：系爭機器
      是向後東公司購買，大約兩、三年（見鈞院90年度聲字第
      429號證據保全事件卷第84頁）。故依漢將公司所陳，早
      於87、88年間即向共同被告後東公司購買系爭機器，然當
      時訴外人林宗鑫尚未取得新型第174942號「複合金屬板成
      型機之料設備」專利權（按林宗鑫係於90年6月7日起始取
      得該專利權）。準此，被告後東公司所賣予共同被告漢將
      公司之系爭機器，根本不可能係實施訴外人林宗鑫前述專
      利者。
    (2)又訴外人林宗鑫向智慧財產局申請，將其新型第174942號
      專利授權被告後東公司實施之時間為90年11月21日，晚於
      上開保全勘驗期日，顯見被告後東公司於保全程序後才假
      藉取得林宗鑫在事後之授權，欲脫免專利侵權責任。故被
      告後東公司稱其有權實施前揭林宗鑫之專利，並製成成品
      出售予漢將公司，漢將公司當然可使用該專利權云云，顯
      不足採。
    (3)更重要者，訴外人林宗鑫之「複合金屬板成型機之供料設
      備」專利，依被告所提出他件「中國機械工程學會專利鑑
      定服務報告」所示，乃利用兩摺紙座產生壁紙之雙重折邊
      ，以第一個摺紙座產生壁紙之第一折邊，再經過第二個摺
      紙座產生壁紙之第二折邊。然保全證據照片卻顯示，被告
      漢將公司之系爭機器僅有一成形板裝於壁紙架下方，其所
      生產之壁紙僅產生一折邊，足見系爭機器並非依林宗鑫之
      專利內容實施，由此益證被告後東公司確實為脫免責任，
      始不實取得林宗鑫之授權甚明。
  (三)就系爭機器之前由中興大學與中華工商研究所二者結論不同
    之鑑定報告，其主要爭點如后：
    (1)系爭機器有無原告專利之成形槽設施
      １、中興大學認系爭機器與原告專利均具有成形槽之特徵
          （按被告僅係使用成形「板」），雖裝置構造不同，
          但使壁紙折邊之成形機制相同。
      ２、中華工商研究所卻認系爭機器無成形槽設施。
    (2)系爭機器所使用壁紙導輪與原告專利之導槽架是否構成
      均等
      １、中興大學認系爭機器所使用壁紙導輪與原告專利之導
          槽架組成元件雖並不相同，但僅為簡單之置換設計變
          換，構成均等。
      ２、中華工商研究所卻認系爭機器所使用壁紙導輪與原告
          專利之導槽架不同，不適用均等論。
    (3)另中興大學認系爭機器之下支輪雖未具可調整性，但支輪
      之調整性，對系爭機器與原告專利案在使壁紙產生折邊，
      以達到確實導入上、下輸送帶之結構與功效，可以視為非
      主要技術與必要技術構成，可視為均等，其技術內容實質
      相同，惟中華工商研究所之鑑定報告並未論及此點。
  (四)本件經送中國機械工程學會鑑定，其鑑定報告已認被告機器
    與訴外人林宗鑫專利實質不相同：
    (1)中國機械工程學會就鈞院所囑託被告漢將公司所有之PU發
      泡浪板製造機，是否屬於新型第174942號專利之鑑定事項
      ，已以：待鑑定物並不能夠產生兩次反折S型摺邊，待鑑
      定物的作用與功效，明顯與原告專利不同，兩案無法置換
      ，不具備有置換之可能性；及待鑑定物以設置於成形槽裝
      置內的撐開裝置導引壁紙，控制壁紙摺邊的位置，並且不
      會產生上下運動，而在原告專利中之下壓桿可已有上下的
      微幅運動，僅是給予壁紙一個下壓的力量，兩案就其功能
      及效果而論，無法視為相同，不具備置換之可能性等（見
      該鑑定報告第15頁），認被告機器與新型專利第174942
      號「複合金屬板成型機之供料設備」之申請專利範圍實質
      不相同（見該鑑定報告第16頁所載鑑定結論）。
    (2)系爭機器既與其所稱訴外人林宗鑫專利實質不相同，是被
      告辯稱其機器取得訴外人林宗鑫專利授權實施，未侵害原
      告專利云云，自不足採。
  (五)中國機械工程學會就本件原告專利所為之鑑定報告，顯有瑕
    疵：
    (1)查中國機械工程學會就鈞院所囑託上開機器有無侵害原告
      所有新型第105185號專利之鑑定事項，雖認該機器與原告
      專利之申請專利範圍內容實質不相同，惟查該鑑定報告所
      應鑑定者乃原告專利，顯非前揭訴外人林宗鑫之專利，然
      該鑑定單位在進行專利侵害判斷時，在明確原告申請專利
      範圍之內容及解析申請專利範圍之構成時，卻將比對之專
      利張冠李戴，記載為訴外人林宗鑫專利之申請專利範圍，
      此觀該鑑定報告稱：「本專利係關於『複合金板成型機』
      之供料設備」（原證十三），而非原告系爭「壁紙包含發
      泡材料於浪板底層之浪板製造機結構」專利甚明，自有重
      大錯誤。(2)次按中國機械工程學會之所以認待鑑定物與原
      告專利不同，無非係所謂第3項差異，即被告機器之導引
      滾輪是以滾動之形式與定位皮帶接觸，不會對定位皮帶造
      成單側邊之摩擦磨耗，且利用導引滾輪，更可以調整與保
      持定位皮帶的適當，且由於上輸送帶與定位皮帶是分離的
      兩件物件，此種構造之功效與作用，與原告專利所揭示使
      用之固定架、導槽架只能以滑動方式摩擦接觸定位皮帶之
      單側邊，明顯不同，兩案就其功能及效果而論，無法視為
      相同，不具有置換之可能性（原證十四）。惟查原告專利
      之固定架係用於安置導槽架用，而上輸送帶兩側之定位皮
      帶於前緣受導槽架之限制導引，使上輸送帶之定位皮帶不
      致左、右偏離，再配合下輸送帶內端設置輸送帶導輪，令
      浪板輸送之方向更為穩定，根本與是否會對定位皮帶造成
      單側邊之摩擦磨耗無關。易言之，導槽架之功能不在於摩
      擦接觸定位皮帶，而係導引限制定位皮帶；因待鑑定物有
      設置固定架（即該鑑定報告所稱橫跨連接左右機架結構之
      轉軸）及導引滾輪，因該導引滾輪與固定架間有間隙，可
      夾住上輸送帶兩側之定位皮帶，達成確實導引定位皮帶之
      效果，是其功能效果與原告專利相同，則待鑑定物以導引
      滾輪取代導槽架，僅為簡單容易之變化，符合置換容易性
      ，兩者應屬均等，原告所提出國立中興大學鑑定報告亦持
      相同見解（見鈞院91年度補字第208號卷第43頁）。故中
      國機械工程學會該部分之鑑定意見，自有違誤。
    (3)就中國機械工程學會之函覆說明及更正鑑定報告書，其第
      一點倒數第三行應該是鑑定人有誤解，因為原告之專利依
      專利說明書倒數第三行內容記載，並沒有如鑑定人所講滑
      動、摩擦的特徵。原告專利之導槽架是ㄇ字型，其功能是
      扣住定位皮帶。鑑定報告甲（即系爭機器是否與原告專利
      之申請專利範圍相同，下稱甲鑑定報告），被告機器的照
      片12（鑑定報告書甲第13頁），導引滾輪的功能也是扣住
      定位皮帶，只是被告機器是用滾輪，原告的專利是用ㄇ字
      型的導槽架，所以兩個的實質功能應屬相同的，因鑑定人
      認定的技術特徵是有無滑動、摩擦，該部分非原告專利的
      特徵，該部分之作用只有在扣住定位皮帶。與台中地院鑑
      定的案子比較，因該案鑑定人認為兩個機器均造成摩擦，
      所以認為相同，但本件因鑑定人認為被告的機器不會造成
      摩擦，因此與原告專利不同，實質上鑑定人是有所誤解。
      且被告機器的定位皮帶與導引滾輪也有直接接觸，滾輪兩
      邊長度較長，皮帶從中間滑過，也應該會有摩擦才對。
  (六)聲明：
    (1)被告應連帶給付原告1,674,360元及自起訴狀繕本送達翌
      日起至清償日止，按年息百分之五計算之利息。
    (2)被告漢將公司應將置於台南縣佳里鎮萊竿寮十七之十一號
      建物內侵害原告所有新型第105185號專利「壁紙包含發泡
      材料於浪板內層之浪板製造機結構」之機器拆除並銷毀，
      嗣後不得再裝設使用。
    (3)原告願供擔保，請准宣告假執行。
三、被告抗辯：
  (一)被告並未侵害原告之新型第105185號專利權，原告請求損害
    賠償，並無理由：
    (1)本案原告雖然有取得經濟智慧財產局核准之新型第105185
      號「壁紙包含發泡材料於浪板內層之浪板製造機結構」專
      利權。唯查，本案被告後東公司係隔熱鋼板製造設備之製
      造與設計整廠輸出的專業廠商，後東公司所產製之前述設
      備，皆係自行設計或取得專利權人之授權再製造並出售者
      。又查，後東公司出售予被告漢將公司的隔熱鋼板製造設
      備中之一小部份設備複合金屬板成型機之供料設備（下稱
      系爭機器），係取得案外人林宗鑫專利授權實施，而案外
      人林宗鑫確實擁有新型第174942號「複合金屬板成型機之
      供料設備」之專利權，並向主管機關經濟部智慧財產局辦
      理授權登記予後東公司，是後東公司既已擁有前述合法專
      利權之授權，當然有權利實施前述新型專利第174942號「
      複合金屬板成型機之供料設備」，並製成成品再出售予漢
      將公司，及漢將公司當然可以合法使用前述後東公司之專
      利權，並製造隔熱鋼板。
    (2)後東公司亦曾經以相同結構系爭機器出售予案外人佳斌企
      業有限公司（以下稱佳斌公司）。原告另於91年向台灣板
      橋地方法院對佳斌公司提起排除侵害之訴（案號：91年度
      訴字第953號）。然該案將爭訟機器，經雙方當事人同意
      ，由台灣板橋地方法院指定中國機械工程學會進行專利權
      侵害與否之鑑定，其鑑定結論為：「１、佳斌企業有限公
      司使用之７５０梅花型雙層鐵板ＰＵ發泡之三明治復合板
      生產設備與新型第１７４９４２號「複合金屬板成型機之
      供料設備」之申請專利範圍實質相同。２、佳斌企業有限
      公司使用之７５０梅花型雙層鐵板ＰＵ發泡之三明治復合
      板生產設備與新型第１０５１８５號「壁紙包含發泡材料
      於浪板內層之浪板製造機」之申請專利範圍實質不相同」
      而之後該案以和解結束，由此證明，本件後東公司與漢將
      公司之系爭機器並未侵害原告之新型105185號專利權。
    (3)案外人林宗鑫之新型第174942號專利權係於89年5月17日
      向智慧財產局申請新型專利，於申請專利當時即已口頭授
      權被告製造及使用該專利權，且待核准專利後，並依法向
      智慧財產局辦理授權登記。因此，原告於90年5月2日到漢
      將公司工廠進行保全證據時，漢將公司早已取得案外人林
      宗鑫合法專利授權，顯見被告擁有合法專利權在先，而原
      告證據保全在後，為不爭之事實。漢將公司及後東公司擁
      有合法專利權並具以實施與行使，為專利法所賦予之權利
      ，被告系爭機器並未侵害原告專利權。
    (4)再者，原告前亦就前述新型第174942號專利權，依舊專利
      法第98條第1項第1款及第2項之規定提出舉發，亦經智慧
      財產局為舉發不成立之審定確定在案，可知智慧財產局已
      針對原告專利權及系爭機器所據以實施之前述新型第1749
      42號專利權進行近似與否之比較與審查，並確定兩者並不
      『組成結構及空間型態皆不相同』，如此，被告據以實施
      合法專利權，當然無侵害原告專利權。
  (二)系爭機器與原告專利間之比較：
    (1)就原告提出之中興大學鑑定報告認定待鑑定物：
      １、有與專利案相同之成形槽，而稱均等與技術內容實質
          相同，此與前述經濟部智慧財產局頒怖之專利侵害鑑
          定基準』（下稱基準）完全相違背。因為該中興大學
          之鑑定方法係採「…原理或原則解釋技術範圍」而此
          種鑑定方法與前述基準第35頁「５不適用均等之情況
          」完全一致，可見系爭機器「並不適用於均等概念」
          。
      ２、又前述國立中興大學鑑定報告稱：「原告專利之導槽
          架與待鑑定物之滾輪導引裝置元件結構不同」，然該
          鑑定報告竟然稱為簡單置換，為均等，全要件相同…
          …。按前述基準，已明確指陳，若採「用原理或原則
          解釋技術範圍，即使有置換可能性與置換容易性，亦
          不適用均等概念」。如今，原告提出之鑑定報告竟然
          將自１８世紀工業革命即已存在於輸送帶之『惰輪』
          ，轉述為滾輪導引裝置，而與原告之導槽架為均等，
          顯見，原告所提之鑑定報告完全不足採。
    (2)再者，系爭機器於上輸送帶並未設置有定位皮帶，既然於
      系爭機器無定位皮帶，當然就不需要導槽架，且系爭機器
      亦無導槽架之設置，此點就前述「基準」之「全要件與均
      等論」皆不相同，是系爭機器當然未侵害原告專利權。
  (三)就中國機械工程學會所為之鑑定報告，就鑑定報告甲而言，
    被告認為：
    (1)鑑定報告甲之鑑定結論（第18頁）：漢將鋼板有限公司使
      用之『製造壁紙包含發泡材浪板機械設備一部』與德保有
      限公司所有之新型第105185號『壁紙包含發泡材料於浪板
      內層之浪板製造機結構』之申請專利範圍內容實質不同。
      此與被告提出之證物四台灣板橋地方法院91年度訴字第95
      3號委託本案同一鑑定單位就本案被告後東機械有限公司
      出售於案外人佳斌企業有限公司所有之『７５０梅花型雙
      層鐵板ＰＵ發泡之三明治複合板全套生產設備』之鑑定結
      論採取相同之見解，均不侵害原告新型第105185號專利權
      。
    (2)惟由後東機械有限公司出售於不同使用者之同一型系爭機
      器，於相同之鑑定單位，相同之鑑定人卻產生前後不一之
      鑑定內容差異，實令人質疑？
      1.鑑定報告甲「全要件原則分析」之第15及16頁，共分析
        出待鑑定物與原告專利權間有第１～５項之差異，其中
        第１項差異為成型裝置，第２項差異為搭配前述成型裝
        置運作之撐開裝置，第３項差異為定位皮帶之導引滾輪
        ，第４項差異為方形機架及第５項差異為紙捲座。
      2.又鑑定報告第16頁之「均等論分析」則稱第１項差異與
        原告專利全之成形槽具有置換可能性……。惟，經前後
        兩次到達現場堪驗，待鑑定物第一及第二成型裝置（喇
        叭狀），確實具備產生第一及第二摺邊之效果（參鑑定
        報告甲之第10頁照片10）。但原告專利權申請專利範圍
        二組呈現等高且平行設置之凹入狀成型槽可以製造二次
        折邊之效果嗎？可見前述均等論論述，鑑定報告甲完全
        悖離經濟部智慧財產局頒布之專利侵害鑑定基準第35頁
        所一再強調者「用原理或原則解釋技術範圍，即使有置
        換可能性與置換容易性之技術，亦不適用均等論之概念
        」。再鑑定報告甲完全忽略原告專利權為一種新型專利
        ，新型專利，依據原告專利權核准專利當時專利法第97
        條之規定，係指形狀。構造或裝置之創作或改良，鑑定
        報告甲並未認識新型專利之構成要件限制。又於鑑定時
        並未依據專利法第106條第2項明定解釋專利範圍時，並
        得審酌創作說明及圖示，因為，於原告專利權之第３圖
        及專利說明書第２頁末段至第３頁已明確揭示原告專利
        權之凹入狀成型槽２１、２１Ａ必須由二座板２配合固
        定於支架１２後才能形成，顯然鑑定報告甲並未思及詳
        閱原告專利權之申請專利說明書？而待鑑定物並不存在
        上述之座板與支架，何來均等之論？且者，上述均等論
        之論述亦與證物四第１４頁之「均等論分析」產生矛盾
        點，如證物四第１４頁第１５行「就第ａ項差異，待鑑
        定物可以產生兩次摺邊之作用與功效，明顯與專利乙（
        原告專利權）不同，兩案無法置換。」因此，就本元件
        之均等論論述，顯然出現非公正性之結果。
      3.就第３項導引滾輪而言，於鑑定報告甲稱待鑑定物以分
        別設置於機體前方之導引滾輪裝置，…予以控制定位皮
        帶之進行方向。待鑑定物確實如此。惟原告專利權之導
        槽架為由二角鐵構成，且係直接加壓於定位皮帶，尤其
        重要者，為原告專利權導槽架之目的，除了要固定定位
        皮帶外，另一重要功能就是定位上輸送帶４１（原告專
        利權之第３圖及專利說明書第３頁末３行），而待鑑定
        物（系爭機器）確實不存在此一效果與功能，當然不符
        合均等論。
  (四)原告依台灣區機器工業同業公會函，主張其每月受有停產損
    失1,716,000元云云。惟查，上開台灣區機器工業同業公會
    函，並未扣除人事、行政、稅捐、管理等各項費用支出，而
    且，該函係以每天工作八小時，每月25日連續不停生產之數
    量為計算基礎，但現今周休兩日，何來每月25日工作日？又
    其計算之數量係「生產數量」，非銷售數量，原告以此計算
    損害賠償，亦於法無據。
  (五)聲明：
    (1)原告之訴駁回。
    (2)如受不利判決，願供擔保免為假執行。
四、原告主張被告漢將公司工廠內之系爭機器，侵害原告之新型
    105185號專利，並提出起訴前其委託國立中興大學所作之鑑
    定報告為據，惟為被告所否認，並抗辯系爭機器係向被告後
    東公司所購買，經委託財團法人中華工商研究所鑑定，並無
    並無專利權侵害情事，是兩造就系爭機器有無侵害原告專利
    ，迭有爭執。經查：
  (一)按新型專利侵害之判斷標準，首先應依專利說明書所載之申
    請專利權範圍確立其內容，繼將申請專利範圍及爭議標的物
    之每一構成要件予以分解，再將每一構成要件逐一筆對，此
    即全要件原則。若比對結果，爭議標的物與專利範圍每一構
    成要件相同，即應適用「消極均等論」來判斷專利範圍與爭
    議標的物之實質技術手段、作用或效果是否相同，三者之一
    與專利範圍不同時，則認為無侵害，反之，則有侵害（通稱
    為文義上侵害）。若依全要件理論認為構成要件有不相同者
    ，則需再依「積極均等論」判斷二者差異是否為熟悉該項技
    術人士所能完成，若不同點之技術手段、作用及所產生之效
    果實質上相同，且該差異為熟悉該項技術人士所能輕易完成
    時，二者均等，應續依禁反言原則判斷，反之，若不同點之
    技術手段、作用及所產生之效果，三者實質上有一不同者，
    則不相均等，而未侵害專利權。又如適用禁反言原則時，則
    認定為不相同，如無禁反言原則之適用，則維持均等論之結
    論，而認爭議標的物與系爭專利範圍相同，此觀諸專利法第
    106條第2項規定（舊專利法第103條參照）及智慧財產局頒
    布之專利侵害鑑定基準明甚。
  (二)原告之系爭專利結構申請專利範圍係「一種“壁紙包含發泡
    材料於浪板內層之浪板製造機結構”，其主要係於浪板製造
    機之輸送機架上端架體前端緣處向上凸起設置左、右支架，
    於支架頂端再分別固定設置對向之二座板，於座板之內端緣
    再分別凹入設置具預設深度之成形槽，於座板前下端處再橫
    支設置二可上、下調整之支輪，並於支架後端連接設置一固
    定架，於固定架二側配合定位皮帶分別設置導槽架，於架體
    上端視需要設置之數個壁紙架與支架間再分別設置壁紙導輪
    ，且於下輸送帶內端配合設置數輸送帶導輪，藉壁紙捲前端
    上摺後經成形槽導入上、下輸送帶中為其特徵者」，此有專
    利公報影本在卷可按。由專利說明書之專利範圍分析，可知
    原告專利之主要構成要件包含有：左、右支架、座板、成形
    槽、支輪、固定架、導槽架、壁紙架、壁紙導輪及輸送帶導
    輪。其專利之主要關鍵技術在於適當地產生壁紙之摺邊，並
    將壁紙予以導入上下輸送皮帶中，以及控制上下輸送帶位置
    以配合浪板與壁紙之位置。就整體組立結構而言，原告專利
    其機械結構與上述之功效相關的技術與特徵有三：(1)產生壁
    紙摺邊之部分：藉裝置於兩側左右支架上端的座板內設置的
    成形槽，以令產生壁紙之摺邊。(2)將壁紙導入輸送帶中之部
    分：摺邊後之壁紙利用支輪之導引，將壁紙予以導入上、下
    輸送皮帶之中。(3)導引上、下輸送帶與保持適當高度之部分
    ：以導槽架限制並導引上輸送帶二端之定位皮帶之進行方向
    ，使壁紙與浪板之位置正確，再配合下輸送帶內端設置輸送
    帶導輪，可使輸送皮帶與浪板之輸送穩定。
  (三)系爭機器與原告專利之比較：
    (1)全要件原則分析：
      原告專利之主要構成要件包含有：左、右支架、座板、成
      形槽、支輪、固定架、導槽架、壁紙架、壁紙導輪及輸送
      帶導輪。系爭機器與原告專利相關之構造，有：方形機架
      結構、滾輪導引裝置、兩組紙捲座、三組成形槽裝置、兩
      組撐開裝置、三個滾筒、及輸送帶導輪。其差異主要有：
      1.待鑑定物（即被告工廠之系爭機器）中有三組成形槽裝
        置，且待鑑定物之成形槽裝置係為以一金屬底座平板放
        置於一橫跨方形機架結構的橫樑上，而非在左右支架上
        端的兩座板上以凹入設置具預設深度之成形槽。兩者之
        差異在於：系爭機器使用三組成形槽裝置，而原告專利
        僅揭示一組產生摺邊的成形槽，兩案成形槽裝置之機械
        構造與特徵雖然亦有不同，但是待鑑定物明顯具有三組
        成形槽裝置，與原告專利之構造組成明顯不同。
      2.在待鑑定物中，有兩組撐開裝置，分別設置在第一與第
        三成形槽裝置的入口端處，用以導引壁紙進入壁紙導槽
        之形狀與位置。於原告專利並未見有相同要件。其差異
        在於：待鑑定物增加兩組撐開裝置，使用橫桿與撐片，
        設置在成形槽裝置的入口端處，用以導引壁紙進入壁紙
        導槽之形狀與位置，於原告專利並未見有相同要件。此
        為系爭機器增加新的技術特徵，此部分可予以排除，無
        庸比較。
      3.在待鑑定物上未見有固定架與導槽架，而是以於機台之
        輸送機架前方設置一導引滾輪裝置，利用轉軸及導引滾
        輸，予以控制定位皮帶之進行方向。定位皮帶與上輸送
        帶係為分離的兩件物件。二者差異為：待鑑定物以分別
        設置於機體前方之一導引滾輪裝置，利用轉軸及導引滾
        輪，予以控制定位皮帶之進行方向，與原告專利之機械
        構造及特徵明顯不同。
      4.待鑑定物中之方形機架結構上設置有成形槽裝置與紙捲
        座，與原告專利以左右支架與壁紙架分開設置不同。二
        者之結構組成不同。
      5.待鑑定物之紙捲座由轉槃、螺桿及錐形座所構成與原告
        專利不同。兩者之差異為：待鑑定物具有紙捲座，可以
        轉動轉盤以帶動螺桿與錐形座，可以容易裝卸壁紙捲。
        此部分之技術思想雖未見於原告專利中，但是，此部分
        技術構成對原告專利之實施不會影響。被告機器尚增加
        有新的技術特徵，因此此部分可以予以排除。
      總和以上所述，以全要件原則分析比較兩者之組成要件，
      並非完全相同。排除待鑑定物所增加新的技術特徵要件，
      第2項與第5項差異後，仍有三項差異。第1、3及4項差異
      ，與原告專利的實施與功效，壁紙摺邊以及壁紙及輸送皮
      帶之導引傳送技術，亦即是主要關鍵技術，直接相關。是
      待鑑定物所使用之機械構造與技術構成與原告專利不相同
      ，必須進一步以均等論討論，是否屬於等效手段之替代或
      置換。
    (2)均等論分析：
      1.第1項差異：待鑑定物有三組成形槽裝置，雖然，壁紙
        經過不同的三組成形槽裝置，但是仍然僅產生一次摺邊
        ，其作用與功效，並未與原告專利不同，僅是數目的增
        加，並不具有機械構造上的不同。
        先探討成形槽裝置置換的可能性，待鑑定物之成形槽裝
        置係以一底座平板放置於一橫跨方形機架結構的橫樑上
        ，再焊接兩金屬薄板折彎成為壁紙導槽，於導槽入口端
        具有呈外擴張狀之弧形，予以導引壁紙進入，於導槽出
        口端則為呈ㄈ形。壁紙經導引進入此一成形槽裝置，產
        生摺邊。在待鑑定物中有呈凹入之ㄈ形成形槽，與原告
        專利之凹入設置具預設深度之成形槽，具有相同之技術
        思想，且實施時，實質上具有相同的功能，實質上效果
        均相同。待鑑定物並未脫離原告專利之技術思想範圍，
        待鑑定物此部分技術具有置換的可能性。
        再就置換的容易性，予以探討。在待鑑定物中，以一金
        屬底座平板放置於機架上，再將具有呈凹入之ㄈ形成形
        槽裝置於平板底座上之兩側，只是將原告專利中，置於
        左、右支架的二座板以及成形槽的位置及組立方式予以
        簡單改變，在機械設計實務上，此種變化相當容易，亦
        為熟習機械生產設備技術人仕所容易想到的。待鑑定物
        此部分技術具有置換的容易性。故此項差異部分，符合
        均等論成立的條件。
      2.第3項差異：待鑑定物以分別設置於機體前方之一導引
        滾輪裝置，利用轉軸及導引滾輪，予以控制定位皮帶之
        進行方向。此導引滾輪是以滾動之形式與定位皮帶接觸
        ，不會對定位皮帶造成單側邊之摩擦磨耗，且利用導引
        滾輪，更可以調整與保持定位皮帶的適當張力。由於上
        輸送帶與定位皮帶是分離的兩件物件，此種構造之功效
        與作用，與原告專利所揭示使用之固定架、導槽架只能
        以滑動方式摩擦接觸定位皮帶之單側邊，明顯不同。兩
        案就其功能及效果而論，無法視為相同，不具有置換之
        可能性。
      3.第4項差異：使用單一整合之機架或是分離之支架與壁
        紙架，對實現待鑑定物或是原告專利之主要技術，並沒
        有差異，也不會有功能效果的不同，具有置換的可能。
        將兩部分予以整合，僅為設計與製造時簡單的變化，對
        熟習該項技術者而言，並無太大困難，具有置換的容易
        性。此部分技術內容，可以視為等效手段的替代。
      因此，兩案不符合均等論。待鑑定物之構造與技術內容與
      原告專利之專利範圍內容實質不相同。
    (3)禁反言分析：兩者經上開認定已實質不相同，無須再為禁
      反言分析。
    (4)綜上所述，本件系爭機器與原告之105185號專利範圍內容
      實質不相同，並有中國機械工程學會94年5月19日、94年8
      月4日鑑定服務報告可參，是原告主張被告漢將公司工廠
      之機器，侵害其專利，自不可採。
  (四)原告固主張上開94年5月19日鑑定報告第4頁將訴外人林宗鑫
    專利之申請專利範圍內容誤載為原告之專利，有重大錯誤。
    且該鑑定之所以認待鑑定物與原告專利不同者，無非係所謂
    第3項差異，即被告機器之導引滾輪是以滾動之形式與定位
    皮帶接觸，不會對定位皮帶造成單側邊之摩擦磨耗，與原告
    專利所揭示使用之固定架、導槽架只能以滑動方式摩擦接觸
    定位皮帶之單側邊，明顯不同等語。惟查原告專利之固定架
    係用於安置導槽架用，而上輸送帶兩側之定位皮帶於前緣受
    導槽架之限制導引，使上輸送帶之定位皮帶不致左、右偏離
    ，再配合下輸送帶內端設置輸送帶導輪，令浪板輸送之方向
    更為穩定，根本與是否會對定位皮帶造成單側邊之摩擦磨耗
    無關。又該學會於另案台中地院所為之鑑定，則認該案之機
    器有侵害原告專利權，是該學會於本件之鑑定意見，自有違
    誤。然查：
  (1)中國機械工程學會94年5月19日鑑定報告甲第4、5頁之專利
    內容，係電腦排版錯誤而誤植，然並無影響報告之實體內容
    ，亦未影響鑑定報告後半部之要件分析與結論，經本院函詢
    該協會函覆在卷（卷二129頁），是原告指摘部分僅係誤載
    ，尚不影響其結論。
  (2)又新型專利權範圍，以說明書所載之申請專利範圍為準，於
    解釋申請專利範圍時，並得審酌創作說明及圖示，專利法第
    106條2項定有明文。本件參考原告之新型專利105185號專利
    說明書，固定架及導槽架之功能係用以限制導引定位皮帶之
    輸送方向，其機械結構主要係在架體前緣上端橫跨設置一固
    定架，並於固定架上裝置導槽架以限制導引上輸送帶二端之
    定位皮帶之進行方向，以能使壁紙與浪板之位置正確地配合
    。此導槽架並未被限定為一固定形狀，但應為一具有導引形
    狀之架體，可以與定位皮帶接觸，以能夠保持定位皮帶的前
    進方向。並再就其說明書中之說明與其實施例，可以判斷此
    導槽架是以滑動摩擦之形式與定位皮帶接觸，此項特徵應屬
    於原告專利所揭示之技術內容，而中國機械工程學會94年8
    月15日函覆內容亦同此見解（卷二129頁），原告主張滑動
    摩擦並非其專利之技術特徵，惟新型之專利權範圍解釋，尚
    須參酌創作說明及圖示，已如前述，是原告為求對其有利之
    解釋，僅以專利說明書之記載，未描寫滑動、摩擦此特徵，
    認其非專利權範圍，尚不足採。
  (3)另案台中地院委託中國機械工程學會鑑定之機器，雖亦設置
    有滾輪導引裝置，但該裝置與本件系爭機器之滾輪導引裝置
    機械結構明顯不同，且兩案輸送皮帶與定位皮帶之結構亦明
    顯不同，經中國機械工程學會明確函覆在卷（卷二130頁）
    ，既然本件送鑑機器與該案之機器結構不同，原告以台中地
    院之鑑定案件中，認該送鑑機器有侵害原告專利，本件則無
    ，應屬鑑定人誤解云云等主張，顯不足採納。
五、本件事證已臻明確，被告系爭機器並未落入原告專利範圍，
    是兩造有關請求賠償金額之計算及其他之主張舉證，就本件
    判決結果並無影響，爰不一一贅述，附此說明。
六、綜上所述，系爭機器實質並無落入原告之第105185號新型專
    利權之申請專利範圍內，系爭機器不構成對該專利權之侵害
    。從而，原告依舊專利法第105條之及現行專利法第108條規
    定，分別準用舊專利法第88條及現行專利法第84規定、另依
    公司法第23條、民法第184、185條等規定，請求被告連帶給
    付1,674,360元及遲延利息，另請求被告漢將公司將系爭機
    器及製成品拆除、銷燬，嗣後不得再裝設使用等項，均為無
    理由，應予駁回，其假執行之聲請亦失依附，應併駁回之。
七、結論：本件原告之訴為無理由，依民事訴訟法第78條，判決
    如主文。
中　　華　　民　　國　　94　　年　　9 　　月　　7 　　日
                  民事第三庭    法    官　蔡孟珊
以上正本證明與原本無異。
如不服本判決應於送達後二十日內向本院提出上訴狀，並表明上
訴理由。
中　　華　　民　　國　　94　　年　　9　　月　 　9 　　日
                                書 記 官  謝育錚
